【裁判字號】    97,訴,191
【裁判日期】    970626
【裁判案由】    偽造有價證券
【裁判全文】
臺灣苗栗地方法院刑事判決               97年度訴字第191號
公  訴  人  臺灣苗栗地方法院檢察署檢察官
被      告  乙○○
                      號
指定辯護人  甲○○律師
上列被告因偽造有價證券案件，經檢察官提起公訴（97年度偵字
第735 號），本院判決如下：
    主    文
乙○○意圖供行使之用，而偽造有價證券，累犯，處有期徒刑壹
年柒月。如附表所示之偽造支票壹張沒收。
    犯罪事實
一、乙○○曾於民國94年間因犯違背安全駕駛罪，經本院以94年
    度苗交簡字第403 號判決處有期徒刑2 月確定，於94年12月
    6 日易科罰金執行完畢。詎乙○○不知戒慎，竟於96年8 月
    間某日，利用居住在兄長丙○○位於苗栗縣苗栗市○○里○○
    鄰○○街11巷21之6 號住處之便，竊取丙○○以鼎泰實業負
    責人名義申請並持有、置放於住處客廳電視櫃上之戶名為鼎
    泰實業、票號為AA 0000000號、付款人為新竹國際商業銀行
    （已於96年7 月2 日更名為渣打國際商業銀行）北苗分行之
    空白支票1 紙（此部分所涉親屬間竊盜罪部分業經丙○○撤
    回告訴，已由檢察官另為不起訴處分）。乙○○得手後旋即
    基於供行使之用之意圖，在上址住處盜用其兄長丙○○置放
    該處之「鼎泰實業」、「丙○○」支票印鑑章，並蓋用於上
    開支票發票人欄，復於同年9 月間某日，在苗栗市某處，於
    竊得之空白支票上，填寫如附表所示之發票日、票面金額等
    內容，而偽造如附表所示之支票1 張，其後再於同年10月初
    某日，乙○○於支票背面簽署其本人姓名及地址後，持上開
    偽造支票向不知情之友人劉昱婷調取現金新台幣（下同）5
    萬元而行使，劉昱婷並交付現金5 萬元予乙○○。嗣因劉昱
    婷將該支票交付予其不知情之母親李欣美向銀行提示兌現，
    經丙○○發覺有異，向銀行查詢後，查知該偽造支票背面有
    乙○○之背書，乃報警而查悉上情。
二、案經苗栗縣警察局苗栗分局報請臺灣苗栗地方法院檢察署檢
    察官偵查起訴。
    理    由
壹、證據能力部分：
    按被告以外之人於審判外之陳述，雖不符刑事訴訟法第159
    條之1 至第159 條之4 之規定，而經當事人於審判程序同意
    作為證據，法院審酌該言詞陳述或書面陳述作成時之情況，
    認為適當者，亦得為證據；當事人、代理人或辯護人於法院
    調查證據時，知有刑事訴訟法第159 條第1 項不得為證據之
    情形，而未於言詞辯論終結前聲明異議者，視為有前項之同
    意，刑事訴訟法第159 條之5 定有明文。經查，本判決下列
    所引用證人即告訴人丙○○於警詢、偵查中之陳述、證人李
    欣美、劉昱婷於警詢中之證述，對被告而言，固皆屬傳聞證
    據，惟被告就前揭審判外陳述之證據能力，於本院行準備程
    序均表示具有證據能力；而檢察官及辯護人雖知上開證據資
    料為傳聞證據，但於本院言詞辯論終結前均未聲明異議。本
    院審酌上開證據資料製作時之情況，尚查無違法不當及證明
    力明顯過低之瑕疵，亦認為以之作為證據應屬適當，揆諸前
    開法律規定與說明，認前揭證據資料均有證據能力。
貳、實體部分：
一、訊據被告乙○○對於上揭犯罪事實，迭於警詢、本院審理時
    坦承不諱，核與證人即告訴人丙○○於警詢、偵查中指證之
    情節相符，復經證人李欣美、劉昱婷於警詢中證述綦詳，且
    有上開偽造之支票影本、證人李欣美渣打國際商業銀行綜合
    儲蓄存款帳戶代收票據紀錄表各1 份附卷可稽，堪認被告自
    白與事實相符，足可採信。本案事實明確，被告上揭偽造有
    價證券之犯行，洵堪認定。
二、核被告乙○○所為，係犯刑法第201 條第1 項之偽造有價證
    券罪。其盜用「鼎泰實業」、「丙○○」之印章於前開支票
    上之行為係偽造有價證券之部分行為，而行使偽造有價證券
    之低度行為，復為偽造之高度行為所吸收，均不另論罪。又
    行使偽造有價證券以使人交付財物，本即含有詐欺之性質，
    如果所交付之財物，即係該證券本身之價值，其詐欺取財仍
    屬行使偽造有價證券之行為，不另論以詐欺取財罪（最高法
    院25年上字第1814號判例意旨參照）。再被告前有如犯罪事
    實欄所載之刑案科刑及執行紀錄，於94年12月6 日易科罰金
    執行完畢等情，有卷附臺灣高等法院被告前案紀錄表可憑，
    其於有期徒刑執行完畢後5 年內，故意再犯本件有期徒刑以
    上之罪，為累犯，應依刑法第47條第1 項之規定加重其刑。
    又查被告為小利而偽造支票，固侵害他人權益及財產權，惟
    其偽造之支票數量僅只1 張，金額亦僅5 萬元，且所偽造支
    票之發票名義人為其兄長丙○○所經營之鼎泰公司，對於社
    會金融秩序所生之危害程度尚非重大，倘對其偽造有價證券
    之犯行科以法定最輕本刑之有期徒刑3 年，仍屬過重，衡其
    情節可謂情輕法重，在客觀上顯足以引起一般的同情，爰依
    刑法第59條之規定，酌減其刑，並先加後減之。爰審酌被告
    貪圖小利之犯罪動機，偽造支票之行為固侵害他人權益、影
    響金融秩序，惟念其犯後坦承犯行，偽造之支票僅有1 張，
    侵害程度尚非鉅大，且被害人丙○○於本院準備程序時表示
    原諒被告，不予追究之意（見本院卷第20頁），暨其犯罪之
    手段、生活及精神狀況、犯後顯具悔意，態度尚佳等一切情
    狀，量處如主文之刑，以資懲儆。
三、附表所示之偽造支票1 張，應依刑法第205 條之規定宣告沒
    收。至於附表所示支票上「鼎泰實業」、「丙○○」之印文
    ，係真正之印章蓋印，並非偽造之印文，故不予宣告沒收（
    最高法院48年台上字第1533號、51年台上字第1054號判例意
    旨可資參照），併予敘明。
據上論斷，應依刑事訴訟法第299 條第1 項前段，刑法第201 條
第1 項、第47條第1 項、第59條、第205 條，刑法施行法第1 條
之1 第1 項、第2 項前段，判決如主文。
本案經檢察官陳佞如到庭執行職務。
中    華    民    國    97    年    6     月    26    日
                  刑事第三庭    審判長法  官  柳章峰
                                      法  官  張珈禎
                                      法  官  林佩儒
以上正本證明與原本無異。
如不服本判決，應於收受送達後10日內向本院提出上訴書狀（應
敘述具體理由並附繕本）。
上訴書狀如未敘述理由，應於上訴期間屆滿後20日內補提理由書
於本院。
                                      書記官  陳玲君
中    華    民    國    97    年    6     月    26    日
附表：
┌─────┬──────┬────┬──────┬─────┬────┐
│支票號碼  │付款人      │發票人  │ 發 票 日   │票面金額  │ 備   註│
├─────┼──────┼────┼──────┼─────┼────┤
│AA0000000 │新竹國際商業│鼎泰實業│96年10月30日│ 50,000元 │已兌現  │
│          │銀行北苗分行│丙○○  │            │          │        │
└─────┴──────┴────┴──────┴─────┴────┘
附錄本判決論罪科刑法條：
刑法第201條
（有價證券之偽造變造與行使罪）
意圖供行使之用，而偽造、變造公債票、公司股票或其他有價證
券者，處3年以上10年以下有期徒刑，得併科3千元以下罰金。
行使偽造、變造之公債票、公司股票或其他有價證券，或意圖供
行使之用，而收集或交付於人者，處1年以上7年以下有期徒刑，
得併科3千元以下罰金。
刑法第205條
（沒收物）
偽造、變造之有價證券、郵票、印花稅票、信用卡、金融卡、儲
值卡或其他相類作為提款、簽帳、轉帳或支付工具之電磁紀錄物
及前條之器械原料及電磁紀錄，不問屬於犯人與否，沒收之。


司法院資訊處製作；財團法人民間司法改革基金會備份。
